臺灣高等法院高雄分院刑事判決　　　　100年度上易字第976號
上　訴　人
即　被　告　潘科宏
上列上訴人因竊盜案件，不服臺灣高雄地方法院100 年度審易字
第2576號中華民國100 年9 月6 日第一審判決（起訴案號：臺灣
高雄地方法院檢察署100 年度偵字第11000 號），提起上訴，本
院判決如下：
     主  文
上訴駁回。
     事  實
一、潘科宏因工作不穩定缺錢花用，竟意圖為自己不法所有，基
    於竊盜之犯意，於民國99年12月28日下午3 時50分許，騎乘
    其不知情之胞妹潘慧靜所有車號891-HGF 號機車，前往李慶
    郎位於高雄市左營區○○○路1105號住處，以打火機點火將
    屬於該住處大門一部分之紗網燒破後，自該破洞內伸手入內
    開啟門鎖，自行推門入內而無故侵入該住宅（毀損及侵入住
    宅部分未據告訴），在三樓房間之化妝台上竊取李慶郎所有
    之存錢筒1 個（內有現金新臺幣【下同】7,000 元），得手
    後旋即逃離現場，得款花費用罄。嗣因李慶郎發覺失竊報警
    處理，經警方調閱監視器錄影畫面，依前開機車外型循線查
    悉上情。
二、案經高雄市政府警察局左營分局移送臺灣高雄地方法院檢察
    署檢察官偵查起訴。
     理  由
一、被告以外之人於審判外之陳述，雖不符刑事訴訟法第159 條
    之1 至第159 條之4 之規定，而經當事人於審判程序同意作
    為證據，法院審酌該言詞陳述或書面陳述作成時之情況，認
    為適當者，亦得為證據，刑事訴訟法第159 條之5 第1 項定
    有明文。本件檢察官及被告於本院審判程序時，就證人李慶
    郎、何宗威於警詢之陳述，本判決所引用其餘審判外之言詞
    或書面陳述，均明示同意有證據能力，本院審酌該具有傳聞
    證據性質之證據，其取得過程並無瑕疵，與待證事實具有關
    聯性，證明力非明顯過低，以之作為證據係屬適當，認俱得
    為證據。
二、上訴人即被告潘科宏於上開時、地行竊之事實，業據被告於
    原審及本院審理時坦承不諱，核與證人即被害人李慶郎、目
    擊證人何宗威於警詢時之證述情節相符（見警卷第5 至10頁
    ），並有監視器錄影畫面翻拍照片4 張及現場照片2 張在卷
    可稽（見警卷第17至19頁），事證明確，被告竊盜犯行堪以
    認定。
三、新舊法比較：
    本件被告行為後，刑法第321 條第1 項業於100 年1 月26日
    修正公布，並於同年月28日生效施行。按行為後法律有變更
    者，適用行為時之法律，但行為後之法律有利於行為人者，
    適用最有利於行為人之法律，刑法第2 條第1 項定有明文。
    查修正前刑法第321 條第1 項規定：「犯竊盜罪而有左列情
    形之一者，處6 月以上、5 年以下有期徒刑：一、於夜間侵
    入住宅或有人居住之建築物、船艦或隱匿其內而犯之者。二
    、毀越門扇、牆垣或其他安全設備而犯之者。三、攜帶兇器
    而犯之者。四、結夥三人以上而犯之者。五、乘火災、水災
    或其他災害之際而犯之者。六、在車站或埠頭而犯之者」；
    修正後刑法第321 條第1 項則規定：「犯竊盜罪而有下列情
    形之一者，處6 月以上、5 年以下有期徒刑，得併科新臺幣
    10萬元以下罰金：一、侵入住宅或有人居住之建築物、船艦
    或隱匿其內而犯之者。二、毀越門扇、牆垣或其他安全設備
    而犯之者。三、攜帶兇器而犯之者。四、結夥三人以上而犯
    之者。五、乘火災、水災或其他災害之際而犯之者。六、在
    車站、埠頭、航空站或其他供水、陸、空公眾運輸之舟、車
    、航空機內而犯之者」，經比較新舊法之規定，新法法定刑
    除增加「得併科10萬元以下罰金」之罰金刑外，並刪除原第
    1 款「於夜間」之要件，且就第6 款增加「航空站、其他供
    水、陸、空公眾運輸之舟、車、航空機內」之要件，核均屬
    加重刑罰或擴大加重竊盜構成要件之涵攝範圍，是修正後刑
    法第321 條第1 項之規定並未較有利於行為人，自應適用修
    正前刑法第321 條第1 項之規定。
四、按刑法第321 條第1 項第2 款規定將「門扇」、「牆垣」、
    「其他安全設備」並列，則所謂「門扇」專指門戶而言，應
    屬狹義，即指分隔住宅或建築物內外之間之出入口大門而言
    ；而所謂「其他安全設備」，指門扇牆垣以外，依通常觀念
    足認防盜之一切設備而言；又將他人住宅大門所附設且上鎖
    之鐵絲網紗門割破（大門未上鎖）後，進入屋內行竊，因鐵
    絲網紗附著於大門扇上，為門扇之一部，毀壞門上鐵絲網紗
    進入室內竊盜，應成立毀越門扇竊盜罪，最高法院25年上字
    第4168號、55年台上字第547 號判例意旨、司法院（76）廳
    刑一字第1669號審查意見參照。次按刑法所謂毀越門扇牆垣
    ，係指毀損或超越及踰越門扇牆垣而言，與用鑰匙開鎖啟門
    入室者不同。司法院解釋所謂越進門扇牆垣，其越進二字亦
    應解為超越或踰越而進，非謂啟門入室即可謂之越進，最高
    法院22年上字第454 號亦著有判例可資參照，本件被告所破
    壞之紗網，係附設於被害人住處大門，為該大門之一部，有
    卷附之現場照片1 紙可憑（見警卷第19頁），揆諸前揭說明
    ，被告以打火機點火燒破附著於大門之紗網，伸手入內開啟
    門鎖而推門進入上開住宅行竊，並非破壞紗網後自該處踰越
    入室，應成立毀壞門扇竊盜罪。是核被告所為，係犯修正前
    刑法第321 條第1 項第2 款之毀壞門扇竊盜罪。
五、原審因認被告犯上述之罪，適用修正前刑法第321 條第1 項
    第2 款，刑法第2 條第1 項前段之規定，並審酌被告前有多
    次竊盜前科，經原法院以99年易字第2124號判處有期徒刑7
    月、2 月，應執行有期徒刑8 月確定，及以100 年度審易字
    第1366號判處有期徒刑11月（二罪）、10月、9 月、8 月（
    三罪）、7 月（二罪）、3 月，應執行有期徒刑6 年8 月，
    並經本院駁回上訴而告確定，有臺灣高等法院被告前案紀錄
    表及各該判決書在卷可參，被告素行不佳，且犯罪手法與本
    案雷同，其為70年間出生，有其年籍資料在卷可查，於本案
    犯罪時間僅29歲，正值青壯，竟不思以正當途徑賺取生活所
    需，任意竊取他人物品，侵害他人財產法益，價值觀念偏差
    ，造成被害人李慶郎受有損害，顯無警惕，且其以侵入他人
    住宅、毀壞門扇之方式行竊，造成被害人財物損害及身心恐
    懼，危害治安頗鉅，使社會人心惶惶，情節非輕，又未賠償
    被害人所受損害，惟考量被告於法院審理時終能坦承犯行，
    本件竊得現金7,000 元，尚非甚鉅等一切情狀，量處有期徒
    刑壹年貳月。並說明被告持以行竊之打火機1 個，雖為被告
    供犯罪所用之物，惟業經被告丟棄，經其陳明在卷（見警卷
    第3 頁），應認業已滅失，不予宣告沒收，其認事用法，並
    無不合，量刑亦屬適當。被告上訴意旨指摘本案行竊犯行，
    係其主動告知警方，並帶同警方人員至行竊現場，應屬自首
    ，原判決未依自首之規定減輕，與規定不合云云。惟查：證
    人即警方人員鄭文章於本院審理時到庭證稱：因被告之前曾
    被三民二分局鼎金派出所查過，經與鼎金派出所討論，被告
    作案手法都是拿打火機燒紗窗，且作案現場有照到白色機車
    ，與被告之機車特徵相符，始懷疑本案係被告所為等語；另
    證人即警方人員李順從於本院審理時證稱：因轄區○○街12
    8 號發生竊案，歹徒所騎機車，與博愛四路派出所提供民族
    路竊案，歹徒所騎之機車是一樣的，經過博愛路派出所提供
    被告的資料，我們向高雄地檢署借提被告，借提時我手中就
    有被告這件民族路竊案之資料，借提後有詢問被告民族路是
    否也作一件，被告說是他做的等語。由上述2 證人之證述可
    知，本案作案現場因監視器拍攝到被告所騎機車之外型，且
    本案作案手法係先將門之紗窗燒破，再開啟門進入行竊，與
    之前被告作案之手法及所騎機車之外型相同，乃懷疑被告涉
    嫌犯本案，而向高雄地檢署借提被告以查證是否有本案之竊
    盜犯行。又刑法第六十二條所謂發覺，並非以有偵查犯罪權
    之機關或人員確知其人犯罪無誤為必要，而於對其發生嫌疑
    時，即得謂為已發覺。本案警方依據上述確切之根據得為合
    理之可疑係被告所為，進而借提被告查證，雖被告主動坦承
    本件犯行，被告該行為應屬自白，與自首要件尚有未合，自
    不得依自首之規定減輕其刑。被告上訴為無理由，應予駁回
    。
據上論斷，應依刑事訴訟法第368條，判決如主文。
本案經檢察官張益昌到庭執行職務。
中    華    民    國   100    年    11    月    10    日
                  刑事第四庭    審判長法  官  蕭權閔
                                      法  官  吳進寶
                                      法  官  王憲義
以上正本證明與原本無異。
不得上訴。
中    華    民    國   100    年    11    月    10    日
                                      書記官  黃富美
附錄本判決論罪科刑法條全文：
中華民國修正前刑法第321條
犯竊盜罪而有左列情形之一者，處6 月以上、5 年以下有期徒刑
：
一、於夜間侵入住宅或有人居住之建築物、船艦或隱匿其內而犯
    之者。
二、毀越門扇、牆垣或其他安全設備而犯之者。
三、攜帶兇器而犯之者。
四、結夥三人以上而犯之者。
五、乘火災、水災或其他災害之際而犯之者。
六、在車站或埠頭而犯之者。
前項之未遂犯罰之。